【裁判字號】    98,簡上,376
【裁判日期】    980617
【裁判案由】    詐欺
【裁判全文】
臺灣高雄地方法院刑事判決             98年度簡上字第376號
上  訴  人
即  被  告  乙○○
上列上訴人因被告詐欺案件，不服本院高雄簡易庭中華民國98年
3 月31日98年度審簡字第104 號簡易判決（聲請簡易判決處刑案
號：臺灣高雄地方法院檢察署檢察官97年度偵緝字第1543號），
提起上訴，被告為有罪之陳述，本院管轄之第二審合議庭裁定改
依簡式審判程序，判決如下：
    主  文
原判決撤銷。
乙○○幫助犯詐欺取財罪，累犯，處拘役柒拾日，如易科罰金，
以新臺幣壹仟元折算壹日，減為拘役拾伍日，如易科罰金，以
新臺幣壹仟元折算壹日。
    事  實
一、乙○○前因犯詐欺罪，經臺灣臺南地方法院以89年度易字第
    1197號判決判處有期徒刑1 年，經提起上訴後，復臺灣高等
    法院臺南分院以90年度上易字第1633號判決予以駁回確定，
    而於民國93年4 月7 日縮短刑期假釋出監，並於93年4 月25
    日假釋期滿未經撤銷而視為執行完畢。詎其仍不知悔改，在
    可預見金融機構帳戶係個人理財之重要工具，為攸關個人財
    產、信用之表徵，有可能遭詐騙集團作為詐欺被害人匯款入
    金錢之用，並藉以逃避檢警人員之追緝，竟仍不違背其本意
    ，基於幫助他人詐欺取財之不確定故意，因看報紙廣告而以
    電話聯絡自稱「李居豪」成年男子後，於95年10月12日某時
    ，將其所有第一商業銀行古亭分行帳戶（帳號：0000000000
    0 號）存摺等物，在臺北市○○路喬治高職附近交予「李居
    豪」，嗣「李居豪」因故返還後，乙○○於95年11月15日某
    時許，再將上開帳戶存摺等物，在臺北馬偕醫院交付予「李
    居豪」，而容許「李居豪」或其所屬詐欺集團藉其帳戶遂行
    詐欺取財犯罪。嗣該詐欺集團成員意圖為自己不法所有，於
    95年11月18日凌晨，致電予甲○○訛稱如欲女子應召，須先
    以提款機確認其身分，致甲○○陷於錯誤，遂依對方指示於
    同日9 時26分匯款新臺幣（下同）38,000元至上開帳戶，嗣
    因甲○○發覺有異，經報警處理始知受騙。
二、案經臺中縣警察局烏日分局報由臺灣桃園地方法院檢察署呈
    請臺灣高等法院檢察署偵查起訴。
    理  由
壹、證據能力方面
一、按被告以外之人於審判外之陳述，雖不符前4條之規定，而
    經當事人於審判程序同意作為證據，法院審酌該言詞陳述或
    書面陳述作成時之情況，認為適當者，亦得為證據。當事人
    、代理人或辯護人於法院調查證據時，知有第159條第1項不
    得為證據之情形，而未於言詞辯論終結前聲明異議，視為有
    前項之同意，刑事訴訟法第159條之5定有明文。
二、查本件被告犯罪事實之證據方法，詳如起訴書所引之證據等
    ，詳如：(一)被害人甲○○於警詢中之指訴；(二)被告之第一商
    業銀行古亭分行帳戶（帳號：00000000000 號）開戶資料、
    帳戶歷史交易查詢資料；(三)被害人轉帳客戶交易明細表、(四)
    內政部警政署反詐騙案件紀錄表等證據，被告同意均列入證
    據方法（見本院簡上字卷【下稱本院卷】第第30頁、第41頁
    ），是本院審酌該言詞陳述或書面陳述作成時之情況，認為
    適當，自得採為證據能力，先行敘明。
貳、實體方面
一、上揭提供帳戶予詐欺集團使用，嗣經被害人匯款入內遭受損
    失等犯罪事實業據被告乙○○坦承不諱，並有上開帳戶之開
    戶資料、帳戶歷史交易查詢資料、交易明細表、內政部警政
    署反詐騙案件紀錄表等各1 紙附卷足稽，被告之自白核與事
    實相符，是該帳戶確係由被告交予他人，再被用以詐欺犯罪
    之事實，堪以認定。本件事證已臻明確，應予論罪科刑。
二、又按刑法上之幫助犯，係對於犯罪與正犯有共同之認識，而
    以幫助之意思，對於正犯資以助力，而未參與實施犯罪之行
    為者而言（最高法院75年度臺上字第1509號、88年度臺上字
    第1270號判決意旨參照）；是以，如未參與實施犯罪構成要
    件之行為，且係出於幫助之意思提供助力，即屬幫助犯，而
    非共同正犯。查本件被告提供上開帳戶予他人作為實施詐欺
    取財之犯罪工具，其單純提供帳戶供人使用之行為，並不等
    同於向被害人甲○○施加詐術之行為，且亦無證據證明被告
    有參與詐欺取財犯行之構成要件行為，足認被告之行為僅對
    於詐欺取財犯行資以助力。是核被告所為，係犯刑法第30條
    第1 項、刑法第339 條第1 項之幫助詐欺取財罪。又被告並
    未實際參與詐欺犯行，所犯情節較正犯輕微，爰依刑法第30
    條第2 項規定，減輕其刑。又被告前有如事實欄所載之前科
    及執行完畢紀錄，有其本院院內索引卡紀錄表報表、臺灣高
    等法院被告前案紀錄表各1 份在卷可按（見本院卷第13頁至
    第21頁），其於5 年以內再犯本件有期徒刑以上之罪，為累
    犯，應依刑法第47條第1 項之規定，加重其刑，並依法先加
    後減之。
三、原判決以被告罪證明確，因予論罪科刑，固非無見。惟查，
    被告所幫助詐欺取財正犯之犯罪時間係在中華民國96年4 月
    24日以前，其所犯上開刑法第30條、第339 條第1 項之幫助
    詐欺取財罪，合於中華民國罪犯減刑條例第2 條第1 項之3
    款規定減刑條件，原判決未予減刑，容有未洽，被告上訴意
    旨，指摘原判決不當，為有理由，自應由本院予以撤銷改判
    。爰審酌被告乙○○任意將自己之金融機構帳戶提供他人使
    用，不顧可能遭他人用以作為犯罪工具，嚴重破壞社會治安
    及有礙金融秩序，助長犯罪歪風，所為實不足取，且造成被
    害人甲○○受有新臺幣3 萬8 千元之損害，兼衡被告犯後尚
    能坦承犯行等一切情狀，量處如主文所示之刑，並諭知易科
    罰金之折算標準，以資懲儆。又被告合於減刑條件，已如前
    述，應併予宣告減刑如主文所示，另依其經濟狀況，諭知其
    易科罰金之折算標準。
四、據上論斷，應依刑事訴訟法第455 條之1 第1 項、第3 項、
    第369 條第1 項前段、第364 條、第299 條第1 項前段，刑
    法第339 條第1 項、第30條第1 項前段、第2 項、第47條第
    1 項、第41條第1 項前段，中華民國96年罪犯減刑條例第2
    條第1 項第3 款、第7 條，刑法施行法第1 條之1 ，判決如
    主文。
本案經檢察官程明慧到庭執行職務。
中    華    民    國    98    年    6     月    17    日
            刑事第十三庭  審判長法  官  簡志瑩
                                法  官  王參和
                                法  官  呂明燕
以上正本證明與原本無異。
不得上訴。
中    華    民    國    98    年    6     月    17    日
                                書記官  蔡毓琦
附錄本案所犯法條全文
中華民國刑法第339條
意圖為自己或第三人不法之所有，以詐術使人將本人或第三人之
物交付者，處5 年以下有期徒刑、拘役或科或併科1 千元以下罰
金。
以前項方法得財產上不法之利益或使第三人得之者，亦同。
前二項之未遂犯罰之。


司法院資訊處製作；財團法人民間司法改革基金會備份。
